【裁判字號】    99,易,478
【裁判日期】    990818
【裁判案由】    詐欺
【裁判全文】
臺灣桃園地方法院刑事判決               99年度易字第478號
公  訴  人  臺灣桃園地方法院檢察署檢察官
被      告  甲○○○○ ○○ .
            乙○○○○○○ ○.
            戊○○
上列被告等因詐欺案件，經檢察官提起公訴（98年度偵字第2345
0 號），本院判決如下：
    主  文
甲○○○○ ○○ ○○○○ ○○○○○○、乙○○○○○○ ○○○○○ ○○○○○○ ○○○○○○ 、戊○○均無罪。
    理  由
一、公訴意旨略以：被告戊○○自民國98年3 月間起迄查獲止期
    間，利用其所經營位於桃園縣龍潭鄉○○路28號之「北龍數
    位影像中心」，對外向外勞大量收購人頭電話卡（即俗稱外
    勞卡）後，轉賣詐欺集團牟利；而菲律賓籍外勞被告乙○○○○○○ ○○○○○ ○○○○○○ ○○○○○○ （以下以中文譯名杰納代之）、被
    告MALIG ON RIAN CANONO（以下以中文譯名瑞恩代之）均明
    知詐欺集團經常以人頭電話門號撥打電話向被害人詐欺財物
    ，使被害人將款項匯入其指定之人頭帳戶，以掩飾其犯行，
    並藉此逃避檢警人員之追緝，並可預見向其取得所申辦手機
    電話卡之人，會以該電話卡作為此類不法取財之用，竟仍容
    任他人使用其所提供之電話卡行騙，基於此幫助詐欺取財之
    不確定故意，被告杰納遂於98年3 月間某日，將其向和信電
    信股份有限公司（下稱和信電信公司）申辦使用之門號0000
    000000號電話及另1 不知名號碼之電話SIM 卡，透過被告瑞
    恩持往桃園縣龍潭鄉○○路28號被告戊○○所經營之「北龍
    數位影像中心」，以每張SIM 卡新臺幣（以下同）150 元之
    低價，賤賣予專門幫詐欺集團收購人頭電話卡之被告戊○○
    ，作為詐欺集團詐欺取財之工具，得款300 元（被告杰納分
    得200 元，被告瑞恩分得100 元），某詐欺集團自被告戊○○處購得被告杰納之上開電話後，該集團某不知名男性成員
    即自稱「謝文正」，於98年4 月6 日，利用被告杰納提供之
    上開0000000000號電話，與鍾福明（涉案部分業經臺灣臺中
    地方法院檢察署檢察官提起公訴）聯絡，約定以1 天1,000
    元之代價租用鍾福明之銀行帳戶，鍾福明同意後，於當日下
    午2 、3 時許，在臺中市○○路與向上路口之便利商店前，
    將其所申辦之合作金庫商業銀行新中分行帳號000000000000
    0000號帳戶（下稱合作金庫銀行帳戶）及第一商業銀行太平
    分行帳號00000000000 號帳戶（下稱第一銀行帳戶）之存簿
    及金融卡、密碼，交給該自稱「謝文正」之詐欺集團成員。
    嗣該詐欺集團即於98年4 月7 日，先後致電己○○、丁○○
    、丙○○佯稱：因渠等網路購物之付款方式設定有誤，須依
    指示至自動櫃員機前操作更正云云，致己○○等3 人均陷於
    錯誤，分別依指示操作自動提款機，因而分別轉出29,989元
    、29,988元、45,915元（分2 筆：29,989元、15,926元）之
    金額，至鍾福明提供之上開合作金庫銀行帳戶；丙○○另提
    領96,000元、3,000 元，存入鍾福明提供之上開第一銀行帳
    戶，前開款項旋即遭詐欺集團成員提領一空，己○○、丁○○、丙○○發覺有異報警處理後，始循線查獲上情，因認被
    告瑞恩、杰納、戊○○均涉有刑法第30條第1 項、第339 條
    第1 項之幫助詐欺取財罪嫌。
二、按被告未經審判證明有罪確定前，推定其為無罪；又犯罪事
    實應依證據認定之，無證據不得認定犯罪事實；又不能證明
    被告犯罪者，應諭知無罪之判決，刑事訴訟法第154 條第1
    項、第2 項及第301 條第1 項分別定有明文。又事實之認定
    ，應憑證據，如未能發現相當證據，或證據不足以證明，自
    不能以推測或擬制之方法，為裁判基礎（最高法院40年台上
    字第86號判例要旨參照）。另認定犯罪事實所憑之證據，雖
    不以直接證據為限，間接證據亦包括在內；然而無論直接或
    間接證據，其為訴訟上之證明，須於通常一般之人不致有所
    懷疑，而得確信其為真實之程度者，始得據為有罪之認定，
    倘其證明尚未達到此一程度，而有合理之懷疑存在時，即無
    從為有罪之認定，最高法院亦著有76年台上字第4986號判例
    可資參照。況刑事訴訟法第161 條第1 項亦規定，檢察官就
    被告犯罪事實，應負舉證責任，並指出證明之方法，是檢察
    官對於起訴之犯罪事實，應負提出證據及說服之實質舉證責
    任，倘其所提出之證據，不足為被告有罪之積極證明，或其
    指出證明之方法，無從說服法院以形成被告有罪之心證，基
    於無罪推定之原則，自應為被告無罪判決之諭知（最高法院
    92年台上字第128 號判例要旨參照）。
三、證據能力方面：
    本案所引用之供述及非供述證據，經本院依法踐行調查證據
    程序，檢察官、被告均不爭執各該證據之證據能力，且亦查
    無依法應排除其證據能力之情形，是後述所引用證據之證據
    能力均無疑義，先予敘明。
四、本件公訴人認被告3 人涉有前揭幫助詐欺取財犯行，無非係
    以：(一)被告杰納、瑞恩之自白，並指證被告戊○○向其購買
    門號，且多次向其外勞同事收購多支人頭電話；(二)被告戊○○坦承向被告杰納、瑞恩及其公司外勞同事收購數十支人頭
    電話，惟矢口否認提供犯罪集團使用，警詢時先辯稱：是因
    為外勞缺錢，伊幫助他們吃飯，偵查時則改口稱：伊收購外
    勞人頭電話，是為了給家人使用云云，所辯前後不一，且與
    常理有違，顯是狡詞卸責，不足採信；(三)他案被告鍾福明之
    指證：證稱該自稱「謝文正」之男子所用之電話是被告戊○○向被告杰納、瑞恩購得之0000000000號電話；(四)被害人己○○、丁○○、丙○○之指述；(五)通聯調閱查詢單：他案被
    告鍾福明之通聯紀錄顯示，該自稱「謝文正」之男子與鍾福
    明聯絡時所用之電話確實是被告戊○○向被告杰納、瑞恩購
    得之0000000000號電話；(六)合作金庫銀行及第一銀行帳戶之
    申請人資料、交易明細表、自動櫃員機交易明細單6 紙等為
    其主要論據。惟訊據被告杰納、瑞恩、戊○○均堅決否認有
    何幫助詐欺犯行，被告杰納、瑞恩辯稱：伊等雖然有賣SIM
    卡給戊○○，但不知道賣SIM 卡是違法的等語；被告戊○○
    則辯稱：伊有收購被告杰納的SIM 卡，但該SIM 卡放在櫃台
    上遺失了云云。本院查：
（一）0000000000號門號係被告杰納於97年10月6 日向和信電信
      公司申請使用，嗣於98年3 月間某日，被告杰納將上開門
      號SIM 卡交由被告瑞恩持至被告戊○○經營之「北龍數位
      影像中心」，以150 元之價格出售予被告戊○○等情，業
      據被告杰納、瑞恩及戊○○坦承在卷，並有通聯調閱查詢
      單1 紙附卷為憑（參卷附臺中縣警察局太平分局刑案偵查
      卷宗第19頁反面），此部分事實，堪可認定。
（二）惟按幫助犯之成立，除須具有幫助他人犯罪之故意與行為
      外，仍須所為幫助行為與正犯所實行之犯罪間，具有直接
      之影響，亦即幫助犯之幫助行為，須與正犯之意思相一致
      ，始足當之。倘行為人所為與正犯所實行之犯罪行為間，
      並無直接之影響，即難以幫助犯相繩（最高法院96年台上
      字第6822號判決意旨參照）。本案被害人己○○、丁○○
      、丙○○3 人遭詐欺後，分別匯款及存款至鍾福明所開立
      之上開合作金庫、第一銀行帳戶之事實，已據證人己○○
      、丁○○、丙○○分別於警詢時指述綦詳（詳參同前臺中
      縣警察局太平分局刑案偵查卷宗第14-16 頁；本院易字卷
      第18-19 、21-22 頁），復有上開合作金庫銀行、第一銀
      行之開戶資料及交易明細資料各1 份、郵局自動櫃員機儲
      戶交易明細表3 紙、POST ATM RECEIPT 1紙、第一銀行交
      易明細2 紙在卷可稽，是鍾福明所開立之上開合作金庫銀
      行及第一銀行帳戶確實供詐欺集團作為先後向證人己○○
      、丁○○、丙○○詐欺取財後，取得贓款所用之工具無訛
      。然觀諸前揭證人己○○、丁○○、丙○○之證詞，證人
      己○○、丁○○所接獲之詐騙電話號碼均為0000000000號
      ，證人丙○○則未提供詐欺集團所使用之電話號碼，可見
      卷內並無證據足資證明被告杰納所申辦之0000000000號電
      話，遭本案詐欺集團用以直接對證人己○○、丁○○、丙○○3 人施詐。
（三）又本件公訴意旨認被告杰納所申請之0000000000號門號供
      詐欺集團成員用以本案詐欺取財犯行，無非係以證人鍾福
      明於警詢時證稱：伊所開立之合作金庫銀行、第一銀行帳
      戶於98年4 月6 日開戶，租給不詳男子，租金為1 天1,00
      0 元，預計租3 天，伊當初是看自由時報分類廣告刊載內
      容打電話給對方，當時與伊接觸之陌生男子自稱「謝文正
      」，留下0000000000、0000000000號電話供伊聯絡等語（
      見同前臺中縣警察局太平分局刑案偵查卷宗第4-5 頁），
      於偵查中亦稱：伊係租借帳戶予不明男子，0000000000、
      0000000000就是該不明男子留給伊的電話，對方與伊約在
      民權路全家便利店前交付帳戶及提款卡，被告杰納、瑞恩
      及戊○○均非與伊接觸的該名男子等情（參臺灣桃園地方
      法院檢察署98年度偵字第19375 號卷第7- 8頁），及證人
      鍾福明使用之0000000000號電話通聯紀錄1 份為據（見同
      前臺中縣警察局太平分局刑案偵查卷宗第18-19 頁），然
      依上開通聯紀錄顯示，證人鍾福明使用之0000000000號電
      話於98年4 月6 日13時21分、13時26分、13時37分固有與
      被告杰納所申辦之0000000000號電話聯絡，惟佐以證人鍾
      福明前揭證述可知，證人鍾福明顯係取得代價始交付上開
      合作金庫銀行及第一銀行帳戶供詐騙集團使用，則被告杰
      納所申辦之0000000000號電話雖為詐欺集團成員所持用，
      充其量僅能認為係詐欺集團成員為取得（收購或租借）人
      頭帳戶與提供帳戶者間聯絡使用之工具。雖被告戊○○就
      其向被告杰納、瑞恩收購之0000000000號SIM 卡何以遭詐
      欺集團持用之原因，辯稱：該SIM 卡係在伊店內櫃臺遺失
      云云，然由被告戊○○向被告杰納、瑞恩收購之SIM 卡並
      非僅有一張，且據被告杰納所陳，其出售予被告戊○○之
      SIM 卡內所儲值之通話費已全數用罄，是倘未再予儲值，
      該SIM 卡顯無法與他人通話，衡以一般國人申辦行動電話
      門號並無何特殊限制，被告戊○○仍願以150 元之代價收
      購已無儲值餘額之SIM 卡，其目的絕非如其所辯欲自行使
      用，益見被告戊○○向被告杰納收購之SIM 卡確係欲提供
      詐欺集團使用甚明。然被告戊○○前開所辯，固無足取，
      惟依本院前開認定，被告杰納、瑞恩將0000000000號電話
      SIM 卡出售予被告戊○○後，被告戊○○固交付詐騙集團
      使用，但該詐欺集團成員僅利用該門號向證人鍾福明收購
      人頭帳戶使用，並查無利用該門號對被害人己○○、丁○○、丙○○3 人施詐之證據，換言之，被告戊○○所交付
      之0000000000號門號，與本案詐欺集團對於前揭被害人實
      施詐欺之行為，並無任何直接影響或關連性，尚難令被告
      3人就本案被害人遭詐騙之犯罪行為負幫助犯之罪責。
五、綜上所述，本件公訴人所舉證據，固得證明被害人己○○、
    丁○○、丙○○確遭詐欺，及將受騙款項匯入或存入鍾福明
    所開立之上開合作金庫銀行及第一銀行帳戶內，而鍾福明係
    以被告杰納所申辦、透過被告瑞恩出售予被告戊○○之0000
    000000號電話與詐欺集團成員聯繫，因而提供前述帳戶，然
    詐欺集團成員既僅利用該門號作為聯絡工具，向鍾福明租借
    帳戶使用，並未利用該門號對被害人己○○、丁○○、丙○○實施詐騙行為，是被告3 人提供之上開門號，顯對被害人
    己○○、丁○○、丙○○遭詐欺集團成員施用詐術騙取金錢
    之過程，並無任何直接影響，而無施予任何助力，自難以本
    案詐欺取財之幫助犯相繩。本件既不能證明被告3 人犯罪，
    揆諸前揭法條及判例意旨，依法自應諭知被告3 人均無罪之
    判決。
據上論斷，應依刑事訴訟法第301條第1項，判決如主文。
本案經檢察官周芝君到庭執行職務。
中    華    民    國    99    年    8     月    18    日
                  刑事第十二庭  審判長法  官  魏于傑
                                      法  官  李文娟
                                      法  官  許雅婷
以上正本證明與原本無異。
如不服本判決，應於判決送達後10日內向本院提出上訴狀（應附
繕本），其未敘述上訴理由者，應於上訴期間屆滿後20日內補提
理由書狀於本院，上訴於臺灣高等法院。
                                      書記官  吳玉蘭
中    華    民    國    99    年    8     月    19    日

司法院資訊處製作；財團法人民間司法改革基金會備份。
